【裁判字號】    99,抗,25
【裁判日期】    990324
【裁判案由】    延長羈押
【裁判全文】
臺灣高等法院花蓮分院刑事裁定            99年度抗字第25號
抗  告  人
即  被  告  甲○○
上列抗告人因違反毒品危害防制條例案件，不服臺灣臺東地方法
院中華民國99年3月10日延長羈押裁定，提起抗告，本院裁定如
下：
    主  文
抗告駁回。
    理  由
一、抗告意旨略以：依大法官釋字第665號解釋意旨，已對重罪
    羈押制度採合憲限縮解釋，亦即重罪羈押尚須符合其他必要
    要件（如逃亡或滅證等）始符憲法意旨。原裁定泛以「有相
    當理由」認為被告甲○○有逃亡之虞，惟何謂「有相當理由
    」本裁定並未加以說明或闡釋，依刑事訴訟法第101條第1項
    第1款規定，是否有逃亡之虞，尚須有「事實足認」始足當
    之，尚不得以推測或臆測即認有逃亡之虞。被告主動接受偵
    訊，並當庭承認有販售安非他命，在原法院訊問時也是坦認
    犯行，很顯然被告願意接受刑事上裁判，被告並無逃亡之虞
    。又本件尚有其他共同被告同樣有多次販賣毒品之犯行，其
    所應負的刑事責任也與被告相同，但並未遭受羈押，被告卻
    要受羈押處分，不符平等原則。再者被告甫滿21歲，家中有
    2歲幼子及體弱之母親，本件並無非予羈押才能進行審判之
    情形，被告希望能具保停止羈押，或以限制住居之方式代替
    羈押，為此提起抗告云云。
二、按基於憲法保障人民身體自由之意旨，被告犯刑事訴訟法第
    101條第1項第3款所示之罪，嫌疑重大者，且有相當理由認
    其有逃亡、湮滅、偽造、變造證據或勾串共犯或證人之虞，
    亦無不得羈押之情形，法院斟酌能否以命該被告具保、責付
    或限制住居等侵害較小之手段代替羈押後，仍認非予羈押，
    顯難進行追訴、審判或執行者，方得羈押，始符合憲法第8
    條保障人民身體自由及第16條保障人民訴訟權之意旨，司法
    院大法官釋字第665號解釋著有明文。又重罪常伴有逃亡、
    滅證之高度可能，係趨吉避凶、脫免刑責、不甘受罰之基本
    人性，倘一般正常之人，依其合理判斷，可認為該犯重罪嫌
    疑重大之人具有逃亡或滅證之相當或然率存在，即已該當「
    相當理由」之認定標準，不以達到充分可信或確定程度為必
    要。以量化為諭，若依客觀、正常之社會通念，認為其人已
    有超過50%之逃亡、滅證可能性者，當可認為具有相當理由
    認為其有逃亡、滅證之虞（最高法院98年度台抗字第668號
    裁定意旨參照）。經查，被告甲○○涉犯毒品危害防制條例
    第4條第2項販賣第二級毒品罪，業經被告於偵訊、原法院訊
    問時坦承不諱，且有證人林浩瑜、陳彥廷、江鎬宇於警詢、
    偵訊時之供述、被告甲○○所使用之0000000000號、共同被
    告王照瑚所使用之0000000000號行動電話通訊譯文在卷可稽
    ，顯然犯罪嫌疑重大。又毒品危害防制條例第4條第2項販賣
    第二級毒品罪法定刑為無期徒刑或7年以上有期徒刑，屬最
    輕本刑為5年以上有期徒刑之罪，有刑事訴訟法第101條第1
    項第3款之情形；衡諸被告涉犯上揭重罪，可預見一旦成罪
    ，其罪刑不輕，被告逃匿以規避審判程序進行及刑罰執行之
    可能性較高，且被告自承並無固定工作，家中並有2歲幼子
    及體弱之母親尚待照顧，非無因此伴同幼子與母親逃亡藏匿
    之可能，仍有相當理由認為其有逃亡之虞。若命被告具保、
    責付或限制住居等侵害較小之手段，均不足以確保審判或執
    行程序之順利進行，仍有繼續羈押被告之必要。抗告意旨辯
    稱被告並無羈押之必要云云，尚非可採。而是否符合羈押被
    告之要件，應依個案具體認定，本案其餘共同被告並未受羈
    押，僅被告受羈押，無違反平等原則之虞。至聲請意旨所述
    被告家庭狀況等情，核與前揭規定判斷無涉，本件被告羈押
    原因仍然存在，且仍有羈押之必要。原審所為延長羈押之裁
    定，核無違誤。抗告意旨仍執前詞，指摘原裁定不當，為無
    理由，應予駁回。
據上論結，應依刑事訴訟法第412條，裁定如主文。
中    華    民    國    99    年     3    月    24    日

                  刑事庭審判長法  官  謝志揚

                              法  官  張健河

                              法  官  林慶煙
以上正本證明與原本無異。
本件不得再抗告。
中    華    民    國    99    年    3     月    24    日
                              書記官  林明智

司法院資訊處製作；財團法人民間司法改革基金會備份。
